臺灣桃園地方法院刑事判決　　　　　　　110年度訴字第635號
公　訴　人　臺灣桃園地方檢察署檢察官
被　　　告　楊坤昌


選任辯護人　葉子瑋律師（法扶律師）
上列被告因違反毒品危害防制條例案件，經檢察官提起公訴（10
9 年度偵字第24156 號），本院判決如下：
    主  文
楊坤昌販賣第三級毒品，共叁罪，各處有期徒刑壹年拾月。應執
行有期徒刑貳年捌月。
扣案如附表一編號1 （不含門號0000000000號SIM 卡
壹張）、2 、4 、5 所示之物均沒收；未扣案之不詳門號SIM 卡
壹張、門號0000000000號SIM 卡壹張均沒收，於全部
或一部不能沒收或不宜執行沒收時，追徵其價額。
    事  實
一、楊坤昌明知4-甲基甲基卡西酮（4-merhylmethcathinone 、
    Mephedrone、4-MMC ）為毒品危害防制條例所規定之第三級
    毒品，不得販賣或持有，竟基於販賣第三級毒品以營利之犯
    意，於民國108 年10月起，以門號0000000000（申請日期：
    於109 年5 月15日起至本案為警查獲時止）或其他不詳門號
    之SIM 卡，插入如附表一編號1 所示行動電話使用，向不特
    定人發送如附表二所示或類此暗指兜售毒品之車貸簡訊，並
    於結尾處附上最新電話號碼。嗣因許家豪有吸食毒品咖啡包
    之需求，經由朋友給予上開電話號碼，得知楊坤昌有在販賣
    毒品咖啡包，隨即與之聯繫，再由楊坤昌駕駛車牌號碼0000
    -00 號自用小客車，並攜帶含有4-甲基甲基卡西酮成分之咖
    啡包前往約定地點與之進行交易，而分別為下列行為：
  ㈠109 年3 月間某日，在桃園市桃園區大興西路上某間統一超
    商（7-ELEVEN），販賣含有4-甲基甲基卡西酮成分之咖啡包
    2 包給予許家豪，並向許家豪收取價款新臺幣（下同）1,00
    0 元而獲有利潤。
  ㈡109 年4 、5 月間某日、在桃園市桃園區力行路上某間網咖
    ，販賣含有4-甲基甲基卡西酮成分之咖啡包2 包給予許家豪
    ，並向許家豪收取價款1,000 元而獲有利潤。
  ㈢109 年7 月9 日下午3 時42分許，在桃園市○○區○○○路
    00號統一超商，販賣含有4-甲基甲基卡西酮成分之咖啡包2
    包給予許家豪，並向許家豪收取價款1,000 元而獲有利潤。
    嗣因桃園市政府警察局桃園分局武陵派出所員警於同日晚間
    9 時40分許，在桃園市○○區○○○路00號10樓福昇商旅10
    33號房實施臨檢，許家豪坦認有吸食毒品咖啡包之情事，並
    供出其來源為楊坤昌，員警遂持臺灣桃園地方檢察署檢察官
    所核發之拘票，於109 年7 月24日下午4 時30分許，在桃園
    市桃園區力行路與永安路口將楊坤昌拘提到案，並當場扣得
    如附表一編號1 、2 所示之物，再於同日下午5 時5 分許，
    至楊坤昌桃園市○○區○○街0 巷00號住處，另扣得如附表
    一編號3 至7 所示之物，始查悉上情。
二、案經桃園市政府警察局桃園分局報告臺灣桃園地方檢察署檢
    察官偵查起訴。
    理  由
壹、證據能力部分：
    本案據以認定被告楊坤昌犯罪之供述證據，其中屬於傳聞證
    據之部分，檢察官、被告及辯護人在本院審理時均未爭執其
    證據能力，復經本院審酌認該等證據之作成無違法、不當或
    顯不可信之情況，非供述證據亦查無公務員違背法定程序而
    取得之情事，揆諸刑事訴訟法第158 條之4 反面解釋、第15
    9 條至第159 條之5 之規定，均有證據能力。
貳、實體部分：
一、事實認定之理由及依據：
    上揭交付含有4-甲基甲基卡西酮成分之咖啡包，及向許家豪
    收取購毒價款之事實，迭據被告於警詢、偵查及本院審理時
    坦承不諱（見24156 號偵卷第16-20 頁、99-102頁、187-18
    8 頁；本院卷第47-48 頁、77-78 頁），核與證人許家豪於
    警詢及偵查中之證述情節相符（見5489號他卷第12-15 頁；
    24156 號偵卷第146-147 頁、177-178 頁），並有許家豪在
    福昇商旅為警查獲吸食毒品咖啡包之現場照片、被告發送如
    附表二所示暗指兜售毒品之簡訊照片與渠等2 人於事實欄一
    、㈢所示時、地交易毒品咖啡包之路口監視器錄影畫面擷圖
    合計20張，及車牌號碼0000-00 號自用小客車之車輛詳細資
    料報表1 份、被告於事實欄一、㈢所示時、地為警拘提到案
    及同意搜索之現場照片共計35張、電話號碼0000000000通聯
    調閱查詢單1 份在卷可稽（見5489號他卷第31-40 頁、71頁
    ；24156 號偵卷第65-82 頁、141-142 頁），復有附表一編
    號1 所示之物扣案可佐，足認被告上開任意性自白與事實相
    符，堪予採憑。此外，販賣上開含有毒品成分之咖啡包，可
    從中抽取每包300 元之利潤，業據被告於本院審理時供述明
    確（見本院卷第48頁、78頁），堪認被告確有藉由出售毒品
    咖啡包以獲取利潤之營利意圖甚為明顯。本案事證明確，被
    告犯行洵堪認定，均應依法論科。
二、論罪科刑：
  ㈠新舊法比較：
    被告行為後，毒品危害防制條例第4 條第3 項、第17條第2
    項規定，已於109 年1 月15日修正公布，並自同年7 月15日
    生效施行，第4 條第3 項法定刑由「處7 年以上有期徒刑，
    得併科新臺幣700 萬元以下罰金」，修正為「7 年以上有期
    徒刑，得併科新臺幣1,000 萬元以下罰金」；且第17條第2
    項要件則由「犯第4 條至第8 條之罪於偵查及審判中均自白
    者」，修正為「犯第4 條至第8 條之罪於偵查及歷次審判中
    均自白者」，是經比較新舊法之結果，適用修正前之規定，
    對被告較為有利，依刑法第2 條第1 項前段規定，自應適用
    修正前之舊法論處。
  ㈡罪名：
    核被告所為，均係犯修正前毒品危害防制條例第4 條第3 項
    之販賣第三級毒品罪。其各次販賣第三級毒品前持有第三級
    毒品之行為，因卷內並無證據證明4-甲基甲基卡西酮純質淨
    重合計20公克以上，自無「為販賣之高度行為所吸收，不另
    論罪」之問題。
  ㈢刑之減輕：
  ⒈被告就事實欄一、㈠㈡㈢所示販賣第三級毒品之犯行，已於
    偵查及審判中均自白犯行，業如前述，應依修正前毒品危害
    防制條例第17條第2 項規定，均減輕其刑。
  ⒉另同為販賣第三級毒品之人，其原因動機不一，犯罪情節未
    必盡同，或有大盤毒梟者，亦有中、小盤之分，甚或僅止於
    吸毒者友儕間為求互通有無之有償轉讓者亦有之，其販賣行
    為所造成危害社會之程度自屬有異，法律科處此類犯罪，所
    涉販賣第三級毒品之法定最低本刑卻同為「七年以上有期徒
    刑」，不可謂不重。於此情形，自非不可依客觀之犯行與主
    觀之惡性二者加以考量情狀，是否有可憫恕之處，而適用刑
    法第59條之規定酌量減輕其刑，期使個案裁判之量刑，能斟
    酌至當，符合比例原則。被告就事實欄一、㈠㈡㈢所示販賣
    第三級毒品之犯行，固值非難，惟衡以單次販賣毒品咖啡包
    之數量為2 包，對價亦僅1,000 元，獲得600 元之利潤，實
    未獲取重大利益，與販賣毒品謀取鉅額獲利或查獲大量毒品
    之情形有別，販賣對象亦僅許家豪一人，尚非大盤、中盤大
    量散布販賣之情形，衡酌上述各情，認被告所犯上開販賣第
    三級毒品罪，經依修正前毒品危害防制條例第17條第2 項規
    定減輕其刑之後，仍有情輕法重之情，在客觀上足以引起一
    般人之同情，爰依刑法第59條規定酌減其刑，並依法各遞減
    之。
  ㈣量刑：
    爰以行為人之責任為基礎，審酌被告明知上揭毒品具成癮性
    ，施用者多難以自拔，時有為求施用毒品而另涉刑案，其危
    害社會治安甚鉅，卻為求個人私利，不惜鋌而走險，應予非
    難，惟衡及被告販賣金額非鉅，且犯後始終坦承犯行，而具
    悔意，復酌以其智識程度為國中畢業、目前在市場販售年糕
    、經濟普通之生活狀況（見本院卷第79頁）等一切情狀，分
    別量處如主文所示之刑，並本於罪責相當性之要求，在刑罰
    內、外部性界限範圍內，就本案整體犯罪之非難評價、各行
    為彼此間之偶發性、各行為所侵害法益之專屬性或同一性予
    以綜合判斷，暨斟酌犯罪行為之不法與罪責程度、對其施以
    矯正之必要性，爰依法酌定其應執行之刑如主文所示，以資
    懲儆。
三、沒收：
  ㈠扣案如附表一編號1 所示之物（不含現插入使用之門號0000
    000000號SIM 卡1 張，且該張SIM 卡為被告個人私用，而與
    本案販賣第三級毒品無關），為被告用以發送簡訊及聯繫買
    家所用之物（見本院卷第76頁），不問屬於犯罪行為人與否
    ，應依毒品危害防制條例第19條第1 項規定宣告沒收。另被
    告持以犯事實欄一、㈠㈡所示販賣第三級毒品之不詳門號SI
    M 卡1 張，及持以犯事實欄一、㈢所示販賣第三級毒品之門
    號0000000000號SIM 卡1 張，均屬供本案犯罪所用之物，雖
    未扣案，但無證據證明已經滅失，不問屬於犯罪行為人與否
    ，均應依毒品危害防制條例第19條第1 項規定宣告沒收，並
    依刑法第38條第4 項規定，於全部或一部不能沒收或不宜執
    行沒收時，追徵其價額。
  ㈡扣案驗餘如附表一編號2 、4 所示之物，均檢出含有4-甲基
    甲基卡西酮成分，有交通部民用航空局航空醫務中心109 年
    7 月31日航藥鑑字第0000000 號毒品鑑定書1 份在卷足憑（
    見24156 號偵卷第117 頁），為查獲之第三級毒品，雖不在
    毒品危害防制條例第18條第1 項規定應予沒收銷燬之毒品種
    類，惟仍具有違禁物之性質，應依刑法第38條第1 項規定沒
    收；且直接用以盛裝上開毒品之包裝袋既係用於包裹毒品，
    防止裸露、逸出、潮濕，便於持有，且其等上均沾黏毒品而
    無從析離，應整體認為係毒品之一部，併予沒收；而因送鑑
    用罄之部分毒品既已不存在，自毋庸為沒收之宣告。
  ㈢扣案如附表一編號5 、6 所示之物，業據被告自承為警拘提
    當日販賣毒品之犯罪所得（見本院卷第76頁），因與其本身
    固有之金錢混同，是認其中附表一編號5 所示之物，即為本
    案之犯罪所得，應依刑法第38條之1 第1 項前段規定宣告沒
    收，其餘附表一編號6 所示之物，因無證據證明與本案有關
    ，即不予沒收。
  ㈣至其餘扣案如附表一編號3 、7 所示之物及門號0000000000
    號SIM 卡1 張，均與被告實施本案販賣毒品咖啡包之犯行無
    涉，自不得於本案中宣告沒收，宜由檢察官另行處理。
據上論斷，應依刑事訴訟法第299 條第1 項前段，修正前毒品危
害防制條例第4 條第3 項、第17條第2 項，毒品危害防制條例第
19條第1 項，刑法第2 條第1 項前段、第11條、第59條、第51條
第5 款、第38條第1 項、第4 項、第38條之1 第1 項前段、第40
條之2 第1 項，判決如主文。
本案經檢察官蔡孟利提起公訴，檢察官周彤芬到庭執行職務。
中    華    民    國   110    年    11    月    11    日
                  刑事第十五庭  審判長法  官  林龍輝
                                      法  官  郭于嘉
                                      法  官  吳軍良
以上正本證明與原本無異。
如不服本判決應於收受判決後20日內向本院提出上訴書狀，並應
敘述具體理由。其未敘述上訴理由者，應於上訴期間屆滿後20日
內向本院補提理由書(均須按他造當事人之人數附繕本)「切勿逕
送上級法院」。
                                      書記官  魏妙軒
中    華    民    國   110    年    11    月    11    日
附錄本案論罪科刑法條全文：
修正前毒品危害防制條例第4 條
製造、運輸、販賣第一級毒品者，處死刑或無期徒刑；處無期徒
刑者，得併科新臺幣二千萬元以下罰金。
製造、運輸、販賣第二級毒品者，處無期徒刑或七年以上有期徒
刑，得併科新臺幣一千萬元以下罰金。
製造、運輸、販賣第三級毒品者，處七年以上有期徒刑，得併科
新臺幣七百萬元以下罰金。
製造、運輸、販賣第四級毒品者，處五年以上十二年以下有期徒
刑，得併科新臺幣三百萬元以下罰金。
製造、運輸、販賣專供製造或施用毒品之器具者，處一年以上七
年以下有期徒刑，得併科新臺幣一百萬元以下罰金。
前五項之未遂犯罰之。
附表一：
┌──┬────┬────┬───────────────────────┐
│編號│物品名稱│ 數  量 │               備            註               │
├──┼────┼────┼───────────────────────┤
│ 1  │行動電話│  1 支  │IMEI碼：000000000000000 號，Apple ，iPhone 11 │
│    │        │        │，黑色，含門號0000000000號SIM 卡1 張。        │
├──┼────┼────┼───────────────────────┤
│ 2  │ 咖啡包 │  9 包  │檢驗結果：紫色粉末9 袋，實秤毛重80.9110 公克（│
│    │        │        │含9 袋9 標籤），淨重70.8850 公克，取樣0.0679公│
│    │        │        │克，餘重70.8171 公克，檢出Mephedrone成分，見24│
│    │        │        │156 號偵卷第117 頁「交通部民用航空局航空醫務中│
│    │        │        │心109 年7 月31日航藥鑑字第0000000 號毒品鑑定書│
│    │        │        │」。                                          │
├──┼────┼────┼───────────────────────┤
│ 3  │ 愷他命 │  1 包  │檢驗結果：淡黃色結晶1 袋，實秤毛重56.2990 公克│
│    │        │        │（含1 袋1 標籤），淨重55.2760 公克，取樣0.0005│
│    │        │        │公克，餘重55.2755 公克，檢出Ketamine成分，見24│
│    │        │        │156 號偵卷第119 頁「交通部民用航空局航空醫務中│
│    │        │        │心109 年7 月31日航藥鑑字第0000000 號毒品鑑定書│
│    │        │        │」。                                          │
├──┼────┼────┼───────────────────────┤
│ 4  │ 咖啡包 │  14包  │檢驗結果：紫色粉末14袋，實秤毛重00000 00公克（│
│    │        │        │含14袋14標籤1 膠帶），淨重111.5250公克，取樣0.│
│    │        │        │0588公克，餘重111.4662公克，檢出Mephedrone成分│
│    │        │        │，見24156 號偵卷第117 頁「交通部民用航空局航空│
│    │        │        │醫務中心109 年7 月31日航藥鑑字第0000000 號毒品│
│    │        │        │鑑定書」。                                    │
├──┼────┼────┼───────────────────────┤
│ 5  │ 現  金 │3,000 元│被告前後販賣含有4-甲基甲基卡西酮成分之咖啡包給│
├──┼────┼────┤予許家豪3 次，共計前後向許家豪收取價款3,000 元│
│ 6  │ 現  金 │3,000 元│，因上開販毒所得已與其本身固有之金錢混同，是認│
│    │        │        │附表二編號5 所示3,000 元即為本案之犯罪所得。  │
├──┼────┼────┼───────────────────────┤
│ 7  │行動電話│  1 支  │IMEI碼：000000000000000 號，Apple ，iPhone 7，│
│    │        │        │金色，無SIM 卡。                              │
└──┴────┴────┴───────────────────────┘
附表二：
┌─────────────┐
│[銀行車貸]中國信託聯名卡申│
│辦2000可享1.2%優惠，歡迎來│
│電洽0000000000            │
└─────────────┘